# 陈版：请问单方增资取得控制权的合并

提问人：jxhmyl 时间：2018-09-14 15:27:19
陈老师，你好! 一公司注册资本 1 亿元，股东王先生 100% 持股。持股。 2017 年年 6 月月 A 公司以公司以 10246 万元，收购该公司44.19%的股份（对应注册资本 4419 万元）。 2017 年 7 月，A公司对该公司以16618万元对该公司进行增资，其中 8287 万元增加注册资本， 8331 万元计入资本公积。增资后，持股比例如下： 持股比例 实缴出资额 王先生30.52% 5581万元 A公司69.48% 12706 万元请问， 2017 年 6 月时，A公司单价报表层面和合并报表层面如何做账？ 2017 年 7 月时，A公司单价报表层面和合并报表层面如何做账？

回答人：chenyiwei
首先要确定：收购股权和增资两个步骤是否为一揽子交易？ 如果不是一揽子交易，则收购取得股权时（重大影响）应按权益法核算，取得控制权时（2017.07）按分步交易实现非同一控制下合并的相关规定处理（注意单体和合并报表层面的处理规定不同，合并报表层面要对原持有的股权按公允价值重新计量）。 如果是一揽子交易，则 6 月第一次收购股权后不进行权益法核算，暂时按成本法计量已取得的股权； 7 月增资取得控制权后，以原股权收购价款和本次增资款之和作为合并成本，自 7 月起纳入合并报表范围。

提问人：jxhmyl 时间：2018-09-15 19:37:57
陈老师，你好。如果认为是一揽子交易，该如何确定商誉呢？

回答人：chenyiwei
商誉按照前面回复中确定的一揽子交易下的合并成本减去购买日（ 7 月）取得被购买方可辨认净资产公允价值份额计量。

提问人：jxhmyl 时间：2018-09-20 19:51:59
陈版，如果二者不能看作一揽子交易，且公允价值等于实缴资本+资本公积，且第一次收购40.19%时，可以看做取得控制权。所以第一次收购时点确认的商誉为 10246 万元-4419万元=5827万元。那么，假设增资时公允价值也为实缴资本+资本公积，增资会产生新的商誉么？以及少数股东权益有什么变化呢？第一次交易后，少数股东权益是 5581 万元么？

回答人：chenyiwei
在此前提下，第二次增资作为购买少数股权处理，差额调整权益，不会产生新的商誉。

提问人：sugarmao 时间：2019-06-21 17:01:18
“”商誉按照前面回复中确定的一揽子交易下的合并成本减去购买日（ 7 月）取得被购买方可辨认净资产公允价值份额计量。“陈老师，请问这里 7 月被购买方可辨认净资产公允价值是不是包括 7 月A公司增资款 16618 万元？

回答人：chenyiwei
包含。